臺灣高等法院臺南分院刑事判決
110年度上訴字第1272號
上  訴  人  
即  被  告  趙祐瑨




選任辯護人  張簡宏斌律師（法扶律師）
上列上訴人因毒品危害防制條例案件，不服臺灣臺南地方法院11
0年度訴字第224號中華民國110年8月31日第一審判決（起訴案號
：臺灣臺南地方檢察署109年度偵字第15270、16228號），提起
上訴，本院判決如下：
    主  文
上訴駁回。
    理  由
壹、程序事項：
一、按刑事訴訟法第348條規定於民國110年6月16日公布，同年
    月18日生效施行，而本案被告係於110年9月24日提起上訴，
    於110年12月10日繫屬本院，並非刑事訴訟法施行法第7之13
    條所規定仍適用修正前規定之案件，故應適用修正後刑事訴
    訟法第348條之規定，先予說明。又修正後刑事訴訟法第348
    條第3項規定：「上訴得明示僅就判決之刑、沒收或保安處
    分一部為之」。
二、查本件被告上訴意旨，係認原審量刑過重，請從輕量刑，且
    對於原判決（如附件）認定之犯罪事實及所引用之證據、理
    由、引用之法條、罪名及沒收均同意，並無不服，檢察官、
    被告及其辯護人並均同意本院依照原審所判決之犯罪事實、
    證據、理由、引用法條、罪名及沒收為基礎，僅調查量刑證
    據及就刑度辯論（見本院卷第122至123頁）。依據前述規定
    ，本院僅就原判決量刑妥適與否進行審理，至於原判決其他
    部分（含原判決認定之犯罪事實、罪名及沒收），則非本院
    審理範圍，先予指明。　　
貳、上訴論斷之理由：
一、被告上訴意旨主張：針對原審量處各罪有期徒刑3年7月、3年7月、2年部分認為判太重，原審定應執行有期徒刑4年2月也認為太重，希望可以判在4年之內等語。
二、另辯護人則為被告主張：被告趙祐瑨於偵查中即坦承犯行，
    原審雖曾爭執，亦屬對於警察偵辦過程有疑義及對於犯罪構
    成要件不甚瞭解所致，然最終仍於原審言詞辯論終結前坦承
    犯行，應有毒品危害防制條例偵審均自白減刑之適用。又參
    諸被告刑事前案紀錄，於本件之前並無涉及任何販賣毒品案
    件，素行尚稱良好，僅國中畢業即外出工作，顯見其家境不
    甚良好，又需扶養父母，有強烈之經濟上需求。觀之本件，
    被告販售對象僅有1人，且次數僅2次，即未再為之；且被告
    持有之毒品亦未流入市面，對於社會之危害性尚屬有限，請
    審酌其上等節，慮及被告行為時年紀尚輕，旦予重刑反不利
    於矯正再生，咸認原審量刑尚嫌過重，如認被告符合刑法第
    59條減刑條件，亦請援引，從輕量刑，給予被告自新機會等
    語。
三、本院之判斷：
  ㈠關於請求依刑法第59條酌減其刑部分：
　　按犯罪之情狀顯可憫恕，認科以最低度刑仍嫌過重者，得酌
    量減輕其刑，刑法第59條定有明文。又刑事審判旨在實現刑
    罰權之分配的正義，故法院對有罪被告之科刑，應符合罪刑
    相當之原則，使輕重得宜，罰當其罪，以契合社會之法律感
    情，此所以刑法第57條明定科刑時應審酌一切情狀，尤應注
    意該條所列10款事項以為科刑輕重之標準，並於同法第59條
    賦予法院以裁量權，如認犯罪之情狀可憫恕者，得酌量減輕
    其刑，俾使法院就個案之量刑，能斟酌至當。而刑法第59條
    規定犯罪之情狀可憫恕者，得酌量減輕其刑，其所謂「犯罪
    之情狀」，與同法第57條規定科刑時應審酌之一切情狀，並
    非有截然不同之領域，於裁判上酌減其刑時，應就犯罪一切
    情狀（包括第57條所列舉之10款事項），予以全盤考量，審
    酌其犯罪有無可憫恕之事由（即有無特殊之原因與環境，在
    客觀上足以引起一般同情，以及宣告法定低度刑，是否猶重
    等），以為判斷。刑法第59條規定之酌量減輕其刑，必須犯
    罪另有特殊之原因與環境，在客觀上足以引起一般同情，認
    為即使予以宣告法定最低度刑，猶嫌過重者，始有其適用。
    此所謂法定最低度刑，固包括法定最低本刑；惟遇有其他法
    定減輕之事由者，則應係指適用其他法定減輕事由減輕其刑
    後之最低度刑而言。倘被告別有法定減輕事由者，應先適用
    法定減輕事由減輕其刑後，猶認其犯罪之情狀顯可憫恕，即
    使科以該減輕後之最低度刑仍嫌過重者，始得適用刑法第59
    條規定酌量減輕其刑（最高法院100年度台上字第744號判決
    意旨參照）。經查，本件被告販賣第三級毒品及意圖販賣而
    持有第三級毒品，所為不僅戕害他人身心健康，且間接危害
    社會治安，情節非輕，再參以被告所犯2次販賣第三級毒品
    、1次意圖販賣而持有第三級毒品犯行，分別依毒品危害防
    制條例第17條第2項規定減刑後，有期徒刑部分之法定最低
    刑度分別降低為3年6月、1年6月，較之原定最低刑度已有明
    顯減輕，亦無其他事證可認被告上開犯罪另有特殊之原因與
    環境，在客觀上足以引起一般同情，縱使宣告上開法定最低
    刑度猶嫌過重之情事，被告所犯即難邀憫恕，自無再依刑法
    第59條規定酌減其刑餘地。準此，被告上訴意旨，就其所犯
    2次販賣第三級毒品、1次意圖販賣而持有第三級毒品之犯行
    ，請求依刑法第59條酌減其刑，並無理由。
  ㈡關於主張不應依累犯加重部分：
　　刑法第47條第1項規定累犯處罰「加重本刑至二分之一」，
    採「必加主義」。司法院釋字第775號解釋，以其不分情節
    ，一律須加重最低本刑，於不符合刑法第59條所定要件之情
    形下，致生行為人所受之刑罰超過其所應負擔罪責之個案，
    不符罪刑相當原則、比例原則。於此範圍內，在刑法第47條
    第1項修正前，為避免發生上述罪刑不相當之情形，法院應
    斟酌個案情形，裁量是否依該規定加重最低本刑。衡以本件
    上訴人累犯及本件犯罪情節，並無上開情事，且原判決已說
    明：依司法院釋字第775號解釋文及理由之意旨，係指構成
    累犯者，不分情節，一律加重最低本刑，於不符合刑法第59
    條所定要件之情形下，致生行為人所受之刑罰超過其所應負
    擔罪責之個案，不符罪刑相當原則、比例原則。於此範圍內
    ，在修正前，為避免發生上述罪刑不相當之情形，法院就該
    個案應裁量是否加重最低本刑；依此，該解釋係指個案應量
    處最低法定刑、又無法適用刑法第59條在內減輕規定之情形
    ，法院應依此解釋意旨裁量不予加重最低本刑（最高法院10
    8年度台上字第338號判決意旨參照）。本件依被告構成累犯
    及犯罪之情節，並無上開情事，自仍有累犯加重其刑規定之
    適用等旨。既原判決已依司法院釋字第775號解釋意旨適當
    行使裁量權，而認應依累犯規定，加重其刑，核無罪刑不相
    當之情形。
  ㈢關於主張原審量刑及定應執行刑過重部分：
　　按關於刑之量定，係實體法上賦予法院得為自由裁量之事項
    ，倘其未有逾越法律所規定之範圍，或濫用其權限，即不得
    任意指摘為違法。查原審於量刑時已依刑法第57條規定以行
    為人之責任為基礎，並於理由內說明其審酌該條所列情狀後
    之量刑事由，且已考量被告之智識程度、家庭經濟等情狀，
    以本案被告各犯罪情狀觀之，原審量刑並未逾越法定裁量範
    圍，亦無明顯違反罪刑相當原則之濫用權限情形，且僅就被
    告所犯販賣第三級毒品2罪及意圖販賣而持有第三級毒品1罪
    ，各量處有期徒刑3年7月、3年7月、2年，顯已從低度刑量
    起；另就定應執行刑部分，亦僅就所處各刑中之最長期3年7
    月再加7月（所定應執行刑4年2月較各刑合併之刑期9年2月
    已少5年），難認有何量刑或定應執行刑過重之處。是被告
    上訴意旨認原審量刑或定應執行刑過重部分，亦無理由。
  ㈣綜上，本案被告上訴意旨均無理由，應予駁回。
據上論斷，應依刑事訴訟法第368條，判決如主文。
本案經臺灣臺南地方檢察署檢察官白覲毓提起公訴，臺灣高等檢
察署臺南檢察分署檢察官李宛凌到庭執行職務。
中　　華　　民　　國　　111 　年　　2 　　月　　24　　日
                  刑事第四庭    審判長法　官  郭玫利
　　　　　　　　　                    法  官  林臻嫺
                                      法　官  曾子珍
以上正本證明與原本無異。
如不服本判決應於收受送達後20日內向本院提出上訴書狀，其未
敘述上訴理由者，並得於提起上訴後20日內向本院補提理由書（
均須按他造當事人之人數附繕本）「切勿逕送上級法院」。
　　　　　　　　　　　　　　　　　　　書記官  李淑惠
中　　華　　民　　國　　111 　年　　2 　　月　　24　　日
　　　　　　　　　　　　　　　　　　
附錄本案論罪科刑法條：
修正前毒品危害防制條例第4條第3項
製造、運輸、販賣第三級毒品者，處7年以上有期徒刑，得併科
新臺幣7百萬元以下罰金。
毒品危害防制條例第5條第3項
意圖販賣而持有第三級毒品者，處3年以上10年以下有期徒刑，
得併科新臺幣3百萬元以下罰金。